臺灣高等法院刑事判決
109年度上訴字第2064號
上  訴  人  
即  被  告  施鐘淳


指定辯護人  王筑威律師(義務辯護律師)
上列上訴人因違反毒品危害防制條例案件，不服臺灣新北地方法
院108年度訴字第491號，中華民國109年2月27日第一審判決（起
訴案號：臺灣新北地方檢察署108年度偵緝字第1535號），提起
上訴，本院判決如下：
    主  文
上訴駁回。
    犯罪事實
一、施鐘淳明知甲基安非他命係毒品危害防制條例第2條第2項第
    2款規定之第二級毒品，不得持有，竟基於持有第二級毒品
    純質淨重20公克以上之犯意，於民國107年11月5日某時許，
    在網路遊戲「星城」（下稱「星城」）上，與真實姓名年籍
    資料不詳、暱稱「雞屎大王」（下稱「雞屎大王」；起訴書
    誤載為「機屎大王」）之成年男子聯繫毒品交易，約定以新
    臺幣（下同）40萬元代價向「雞屎大王」購買甲基安非他命
    ，旋於同日17時許，在宜蘭縣頭城鎮頭城交流道附近某「全
    家」便利超商停車場與「雞屎大王」見面，向「雞屎大王」
    購得甲基安非他命2包（均呈白色晶體狀，驗前淨重共計980
    .26公克，純度約99％，純質淨重共計約970.45公克，驗餘淨
    重共計980.21公克）而持有之。嗣於同日22時30分許，施鐘
    淳駕駛車牌號碼000-0000號租賃小客車搭載不知情之友人徐
    浩瑋（所涉施用第二級毒品部分，另經臺灣新北地方法院以
    108年度簡字第2612號判決判處有期徒刑4月確定），途經新
    北市樹林區大安路與備內街交岔路口時經警攔查，因恐上情
    為警查獲，遂趁警盤查徐浩瑋之際，手持裝有上開甲基安非
    他命2包之紙袋快跑逃逸，員警察覺有異上前追捕，於同日2
    2時45分許，在樹林區大安路與八德街交岔路口處，為警逮
    捕，並扣得上開甲基安非他命2包，而查悉上情。
二、案經新北市政府警察局樹林分局（下稱樹林分局）報告臺灣
    新北地方檢察署檢察官偵查起訴。
    理  由
壹、證據能力部分：
一、按被告以外之人於審判外之言詞或書面陳述，除法律有規定
    者外，不得作為證據，刑事訴訟法第159條第1項定有明文。
    又被告以外之人於審判外之陳述，雖不符刑事訴訟法第159
    條之1至第159條之4之規定，而經當事人於審判程序同意作
    為證據，法院審酌該言詞陳述或書面陳述作成時之情況，認
    為適當者，亦得為證據；當事人、代理人或辯護人於法院調
    查證據時，知有同法第159條第1項不得為證據之情形，而未
    於言詞辯論終結前聲明異議者，視為有前項之同意，刑事訴
    訟法第159條之5亦有明文。查本件檢察官、上訴人即被告施
    鐘淳及辯護人於本院言詞辯論終結前，均未就本院所認定犯
    罪事實而經調查採用之證據之證據能力予以爭執（見本院卷
    第74至76頁、第144至146頁），本院復審酌各該證據作成時
    之情況，尚無違法及證明力明顯過低之瑕疵，認以之作為證
    據應屬適當，揆諸上開規定，本件經調查之證據，均有證據
    能力。
二、至於本院所引之非供述證據部分，並無證據證明係公務員違
    法取得，亦無依法應排除其證據能力之情形，應有證據能力
    。
貳、實體部分：
一、認定犯罪事實所憑之證據及理由：
　㈠訊據被告固坦承於前開時、地駕車為警攔查，並趁警盤查友
    人徐浩瑋之際，手持裝有上開甲基安非他命2包之紙袋逃離
    現場，旋為警追捕到案及扣得上開甲基安非他命2包等情，
    惟矢口否認有何持有第二級毒品甲基安非他命純質淨重20公
    克以上之犯行，辯稱：伊當時確實有拿著毒品跑，但毒品真
    的不是伊的，是伊開車搭載徐浩瑋遇警察盤查，在停車熄火
    下車前，徐浩瑋才說副駕駛座置物箱有「東西」，後來伊下
    車拿證件給警察看時，徐浩瑋突然跑掉，警察就去追捕徐浩
    瑋，伊因想到徐浩瑋放在車上的毒品如果被查獲，伊也會有
    事，於是伊拿了毒品就跑，後來到警局還沒有製作筆錄前，
    徐浩瑋就告知伊當時因另案交保在外，若再出事，就不能再
    交保在外云云。辯護人亦為被告辯護略稱：本案扣案之毒品
    是徐浩瑋所有，此據卷附徐浩瑋之郵局帳戶明細所示徐浩瑋
    於107年10月8日提領670萬元可知，反觀被告根本沒有購買
    如此大量毒品的財力；被告係經警盤查當下，才知徐浩瑋有
    攜帶毒品，迨見徐浩瑋逃逸，擔心受牽連，一時失慮帶著毒
    品逃跑，僅短短15分鐘即為警逮捕，被告雖於偵查中為徐浩
    瑋頂替罪行，但並無本件持有毒品犯行云云。經查：
  ⒈上揭犯罪事實，業據被告於警詢、偵查、原審法院行羈押訊
    問時坦承不諱（見臺灣新北地方檢察署107年度偵字第35073
    號卷【下稱偵卷】第3頁反面至第5頁、第38至40頁、第72頁
    ）；臺灣新北地方檢察署108年度偵緝字第1535號卷【下稱
    偵緝卷】第53頁）；臺灣新北地方法院107年度聲羈字第450
    號卷【下稱聲羈卷】第16至19頁），並經證人徐浩瑋於偵查
    及本院審理中證述在卷（見偵卷第43頁、第67至68頁；本院
    卷第138至143頁），且有自願受搜索同意書（見偵卷第14頁
    ）、樹林分局搜索扣押筆錄暨扣押物品目錄表（見偵卷第15
    至18頁）、勘察採證同意書（見偵卷第20頁）、樹林分局涉
    嫌毒品案通聯紀錄調查表（見偵卷第23頁）、扣案物照片13
    張（見偵卷第25至28頁）在卷可稽。又該查扣如附表所示之
    白色晶體2包經送驗結果，均檢出第二級毒品甲基安非他命
    成分（驗前總毛重987.09公克，包裝總重約6.83公克，驗前
    總淨重約980.26公克，因鑑驗取用0.05公克，測得純度約99
    %，推估驗前總純質淨重約970.45公克），有內政部警政署
    刑事警察局108年2月21日刑鑑字第1078011632號鑑定書在卷
    可佐（見偵緝卷第69至70頁）。綜上，足認被告上開任意性
    自白與事實相符，堪以採信，是此部分之事實，首堪認定。
　⒉被告及辯護人雖以上開情詞置辯，然查：
  ⑴扣案甲基安非他命2包是被告所有，被告是在「星城」上與暱
    稱為「雞屎大王」之成年男子聯繫後，以40萬元之價格，在
    宜蘭縣頭城鎮頭城交流道附近某「全家」便利超商停車場向
    「雞屎大王」購入，被告當時身上剛好有一筆錢，覺得當下
    毒品價格比較便宜，所以先買下來，以免日後漲價太貴買不
    起，被告並沒有跟徐浩瑋說其車上有甲基安非他命2包等情
    ，前經被告於107年11月6日警詢及偵查時均供承在卷（見偵
    卷第3頁反面至第5頁、第38至39頁）；繼於同日原審法院行
    羈押訊問時又供稱：伊承認有買扣案之甲基安非他命，因為
    聽到風聲毒品要漲價，而伊本身有在施用毒品，擔心日後漲
    價太貴買不起，為了降低成本，就一次拿比較多的量，伊是
    以40萬元的價格向一個叫「雞屎大王」的人購買，錢都是伊
    自己的，也是伊自己去買毒品的，沒有人與伊一起犯案等語
    （見聲羈卷第16至18頁）；嗣經原審法院裁定准其具保5萬
    元並命限制住居後，於107年11月23日偵查中仍承認本件持
    有第二級毒品犯行（見偵卷第72頁）；尤其被告於108年5月
    3日另經通緝到案時仍就持有第二級毒品純質淨重20公克以
    上之犯行供承認罪（見偵緝卷第53頁）。茲觀被告上開供述
    可知，其於警詢、偵查及原審法院行羈押訊問時之供述，前
    後一致，皆已坦承扣案甲基安非他命2包係其所購入而為其
    所有，不論是經原審裁定准予具保並諭知限制住居後再經檢
    察官訊問時，甚至嗣經通緝到案偵訊時，皆仍肯認其上開所
    述均屬實在並為認罪陳述，則既核與證人徐浩瑋於偵查及本
    院審理時所證：上開扣案甲基安非他命2包並非其帶上被告
    的車，並不知車上有該2包甲基安非他命等情並無矛盾（見
    偵卷第67頁；本院卷第141頁），又據被告於樹林分局搜索
    扣押筆錄暨扣押物品目錄表簽名捺印確認（見偵卷第15至18
    頁），再參以被告始終未曾爭執其於警詢、偵查及原審中受
    有不正詢（訊）問情事，要難逕予捨棄而不採。綜上，足認
    被告於前開時、地為警查獲扣案之甲基安非他命2包，均係
    由被告所持有，灼然甚明。
  ⑵其次，被告係於原審準備程序及審理時始改口辯稱：扣案之
    甲基安非他命非伊持有，係徐浩瑋持有，案發當天徐浩瑋叫
    伊去礁溪載他，徐浩瑋上車後，就將1個紙袋放進置物箱，
    後來警察攔查後，徐浩瑋下車前才說置物箱內是甲基安非他
    命，嗣於派出所等候製作警詢筆錄時，徐浩瑋要伊說扣案甲
    基安非他命是伊所有，不要說毒品與他有關，並表示會幫伊
    請律師，伊因而承認扣案毒品係伊所有云云（見原審卷第52
    至53頁、第210至216頁）；嗣於本院審理中亦否認扣案毒品
    非其所有，爭辯如前。然證人徐浩瑋於偵查及本院審理時已
    嚴正否認上開扣案甲基安非他命2包係其帶上被告的車，並
    強調不知車上有該2包甲基安非他命等語（見偵卷第67頁；
    本院卷第141頁），況且被告於本案發生前曾因販賣第三級
    毒品、持有第二級毒品等案件，經法院判刑確定並執行完畢
    ，有卷附本院被告前案紀錄表可查（見本院卷第45至53頁）
    ，自難推諉不知持有第二級毒品甲基安非他命純質淨重20公
    以上所涉刑罰非輕，是以倘扣案之甲基安非他命2包非其所
    有，自可於警方查獲徐浩瑋時，留在現場向員警陳述實情，
    或於偵查中向檢察官陳明實際經過，至少應在檢察官聲請原
    審法院羈押而為訊問時全部供明，以免枉受羈押，但被告不
    思循上作為，甚至於嗣經通緝到案後仍承認有持有第二級毒
    品純質淨重20公克以上之犯行（見偵緝卷第53頁），從而苟
    無其他證據足證被告嗣後於原審及本院審理中所為翻異之詞
    較與事實相符而可信，即難逕採。
  ⑶辯護人雖另以卷附徐浩瑋之中華郵政股份有限公司帳戶之客
    戶歷史交易清單為憑（見原審卷第97頁），意指徐浩瑋始有
    財力可以大量購入毒品云云，惟本件係被告以其自己之金錢
    購毒，業據被告供述如前（見上述⑴），倘無事證可資證明
    徐浩瑋之金流往來與本件扣案之甲基安非他命2包有直接關
    係，自不足遽採而為有利被告之認定。
　㈡綜上所述，足認被告及辯護人上開所辯，無非事後圖卸飾詞
    ，殊無可採。本件罪證明確，被告犯行洵堪認定，應依法論
    科。至被告於原審中固聲請對被告實施測謊鑑定及調取證人
    徐浩瑋另案卷宗云云（見原審卷第54頁、第83至85頁），惟
    本院業依辯護人之聲請，傳喚證人徐浩瑋行交互詰問調查，
    並以本案事實已臻明確，認前揭聲請無調查之必要，附此敘
    明。
二、論罪：
　　甲基安非他命屬毒品危害防制條例第2條第2項第2款所規定
    之第二級毒品，不得持有。核被告所為，係犯毒品危害防制
    條例第11條第4項之持有第二級毒品純質淨重20公克以上罪
    。
三、刑之加重： 　　　
    被告前因㈠妨害自由、傷害案件，經臺灣板橋地方法院（現
    更名為臺灣新北地方法院，下同）以96年度訴字第955號判
    決，就妨害自由部分判處有期徒刑3月，減為有期徒刑1月又
    15日確定；就傷害部分判處有期徒刑4月，減為有期徒刑2月
    ，嗣傷害部分經上訴後，由本院以97年度上訴字第1165號撤
    銷改判有期徒刑10月，減為有期徒刑5月確定；㈡販賣第三級
    毒品、持有第二級毒品案件，經臺灣板橋地方法院以96年度
    訴字第3552號判決，先就持有第二級毒品部分判處有期徒刑
    3月確定；另就販賣第三級毒品部分各判處有期徒刑5年4月
    （共3罪），應執行有期徒刑8年，嗣販賣第三級毒品部分經
    上訴後，由本院以99年度上更一字第470號撤銷改判有期徒
    刑2年8月（共3罪），應執行有期徒刑4年，並經最高法院以
    100年度台上字第1893號判決駁回上訴確定；上開各罪，經
    本院以100年度聲字第1703號裁定其應執行之刑為有期徒刑4
    年8月確定，於102年10月17日假釋並付保護管束，於104年4
    月10日假釋期滿未經撤銷，其未執行之刑，以已執行論，有
    本院被告前案紀錄表在卷可查（見本院卷第45至53頁），是
    被告受有期徒刑執行完畢後，5年內故意再犯本件有期徒刑
    以上之罪，為累犯，依司法院大法官釋字第775號解釋意旨
    ，為避免發生罪刑不相當之情形，法院應就個案裁量是否加
    重最低本刑，茲考量被告於前案即有違反毒品危害防制條例
    等案件執行完畢，竟不能謹慎自持又犯本案持有第二級毒品
    純質淨重20公克以上罪，足見刑罰之反應力薄弱，且所為持
    有第二級毒品數量甚多，對社會治安危害之程度甚大，依上
    揭解釋意旨斟酌後，認如加重其法定最低度刑，尚不至於使
    行為人所受的刑罰超過其所應負擔罪責，爰依刑法第47條第
    1項規定加重其刑。
四、不另為無罪諭知部分：
  ㈠公訴意旨另以：被告於持有上開第二級毒品甲基安非他命2包
    時，萌生販賣營利之意圖，然未及賣出即為警查獲。因認被
    告此部分所為，亦涉犯毒品危害防制條例第5條第2項之意圖
    販賣而持有第二級毒品罪嫌云云。
  ㈡犯罪事實應依證據認定之，無證據不得認定犯罪事實；又不
    能證明被告犯罪者，應諭知無罪之判決，刑事訴訟法第154
    條第2項、第301條第1項分別定有明文。又刑事訴訟法第161
    條第1項規定：檢察官就被告犯罪事實，應負舉證責任，並
    指出證明之方法。因此，檢察官對於起訴之犯罪事實，應負
    提出證據及說服之實質舉證責任。倘其所提出之證據，不足
    為被告有罪之積極證明，或其指出證明之方法，無從說服法
    院以形成被告有罪之心證，基於無罪推定之原則，自應為被
    告無罪判決之諭知，最高法院92年台上字第128號著有判例
    可資參照。
  ㈢檢察官認被告涉犯上開意圖販賣而持有第二級毒品罪嫌，無
    非係以被告於偵查及原審法院行羈押訊問時曾稱：伊購入扣
    案甲基安非他命2包，除供己施用外，若朋友有需求，也可
    以賣給朋友云云（見偵卷第72頁；聲羈卷第16至17頁）為其
    主要論據。惟查：
  ⒈刑罰法律所規定之販賣罪，大體上計有⑴意圖營利而販入，⑵
    意圖營利而販入並賣出，⑶基於販入以外之其他原因而持有
    ，嗣意圖營利而賣出等類型。而犯罪之著手，乃指實行犯意
    ，符合於犯罪構成要件之作為。是從行為階段理論立場，意
    圖營利而販入，即為前述⑴⑵販賣罪之著手，其中⑶之情形，
    則以另行起意販賣，向外求售或供買方看貨或與之議價時，
    或為其他實行犯意之行為者，為其犯罪之著手（最高法院10
    8年台上字第3405號判決意旨參照）。毒品危害防制條例之
    販賣毒品罪、意圖販賣而持有毒品罪及持有毒品罪，皆以持
    有毒品為其基本事實；其區別標準，在於取得或持有毒品之
    始，有無販賣營利之意圖為斷；又其中意圖販賣而持有毒品
    罪，乃行為人以意圖販賣營利以外之原因而持有毒品，其後
    始起意營利販賣；若行為人於持有毒品之始終，均無販賣營
    利之意圖，則僅屬單純持有毒品犯行；故事實審法院對於此
    項主觀意圖之有無，自應以積極之證據證明，始為適法（最
    高法院99年度台上字第770號判決意旨參照）。
  ⒉訊據被告堅決否認有何意圖販賣而持有第二級毒品犯行；辯
    護人亦為被告辯護略稱：扣案毒品非被告所持有，縱認係被
    告持有，亦無證據證明被告主觀上有意圖販賣之犯意等語。
    本件扣案甲基安非他命2包係被告所持有，固有上揭事證參
    佐足資認定如前，然關於被告主觀上有無販賣意圖一節，顯
    見被告前後所供不一，且除被告於偵查中及原審法院行羈押
    訊問時曾稱：若朋友有需求，也可以賣給朋友云云（見偵卷
    第72頁；聲羈卷第16至17頁）外，尚無其他任何積極證據可
    資佐證其主觀犯意。至被告雖持有數量甚多之毒品，惟持有
    毒品之原因甚多，而施用毒品者購買毒品之種類、多寡，往
    往因市場行情及查緝嚴謹與否而隨之有異，且施用毒品者為
    求取得較優惠之購買價格或降低遭查緝之風險，而一次購入
    數量較多之毒品，亦與常情無違，苟無積極事證，尚難據此
    逕認被告於持有扣案甲基安非他命2包後，確有另行起意營
    利販賣。是以，本件依檢察官所提出之證據，尚不足使本院
    就公訴意旨所指被告涉犯意圖販賣而持有第二級毒品罪嫌達
    於無所懷疑，而得確信為真實之程度，揆諸前揭說明，即屬
    不能證明被告犯罪，本應為無罪之諭知，惟此部分因與前揭
    經論罪科刑之持有第二級毒品純質淨重20公克以上罪之部分
    為實質上一罪關係，爰不另為無罪之諭知。
五、原審本於同上見解，認定被告前揭犯行，罪證明確，適用毒
    品危害防制條例第11條第4項，刑法第11條、第47條第1項等
    規定，並審酌被告有因販賣、持有毒品等案件而經法院論罪
    科刑之前科紀錄，素行非佳，且明知毒品有害於個人健康及
    社會秩序，卻漠視國家杜絕毒品之法令禁制，恣意為本件持
    有第二級毒品甲基安非他命之犯行，且其持有之毒品數量甚
    鉅（詳如附表所示），純度更高達約99%，倘流入市面，對
    社會治安及國民健康危害至深，應予非難，另考量其犯後雖
    一度坦承犯行，惟嗣又翻異前供並否認犯行之態度，且兼衡
    其犯罪動機、目的、手段、所生危害、智識程度及家庭生活
    經濟狀況等一切情狀，判處有期徒刑3年2月。又就沒收敘明
    ：查獲之第一、二級毒品及專供製造或施用第一、二級毒品
    之器具，不問屬於犯罪行為人與否，均沒收銷燬之，毒品危
    害防制條例第18條第1項前段定有明文。扣案如附表所示之
    甲基安非他命2包，係被告所持有之第二級毒品，應依毒品
    危害防制條例第18條第1項前段規定，不問屬於犯罪行為人
    與否，宣告沒收銷燬之；盛裝上開甲基安非他命之包裝袋2
    個，因與毒品於物理外觀上附合而難以完全析離，如強予析
    離，衡諸時間、人力等之耗費亦無實益，均併予沒收銷燬。
    至鑑驗耗損之毒品因已滅失，自無庸宣告沒收銷燬。其認事
    用法，核無違誤，量刑亦屬妥適。被告上訴意旨否認犯罪，
    指摘原判決不當，業經本院剖析論駁於前（見理由欄貳一）
    。又辯護人固另為被告利益請求從輕量刑云云，惟關於刑之
    量定，係實體法上賦予法院得為自由裁量之事項，倘其未有
    逾越法律所規定之範圍，或濫用其權限，即不得任意指為違
    法（最高法院75年台上字第7033號判例意旨參照），而本件
    被告之犯行既經認定，原審判決之量刑業依刑法第57條規定
    而為衡酌，亦經本院詳述於前，並未逾越職權，亦未違反比
    例原則。從而，被告上訴否認犯行併爭執量刑，均無理由，
    應予駁回。
據上論斷，應依刑事訴訟法第368條，判決如主文。
本案經檢察官林建良提起公訴，檢察官林黛利到庭執行職務。 
中　　華　　民　　國　　109 　年　　9 　　月　　17　　日
                  刑事第三庭    審判長法　官  張惠立
                                      法　官  廖怡貞
                                      法　官  張江澤
以上正本證明與原本無異。
如不服本判決，應於收受送達後20日內向本院提出上訴書狀，其
未敘述上訴之理由者並得於提起上訴後20日內向本院補提理由書
（均須按他造當事人之人數附繕本）「切勿逕送上級法院」。
                                      書記官  林明慧
中　　華　　民　　國　　109 　年　　9 　　月　　18　　日
附錄：本案論罪科刑法條全文
毒品危害防制條例第11條第4項　　　
持有第二級毒品純質淨重二十公克以上者，處六月以上五年以下
有期徒刑，得併科新臺幣七十萬元以下罰金。
　　　
附表：
扣案物品名稱及數量 備註 第二級毒品甲基安非他命2 包（驗前淨重共計980.26公克，純度約99％，純質淨重共計約970.45公克，驗餘淨重共計980.21 公克） 外觀為白色晶體2包